臺灣板橋地方法院刑事判決　　　　　　　95年度訴字第2972號
公　訴　人　臺灣板橋地方法院檢察署檢察官
被　　　告　甲○○
指定辯護人　游勝韃律師
上列被告因違反毒品危害防制條例案件，經檢察官提起公訴（94
年度偵緝字第2020號），本院判決如下：
    主  文
甲○○持有第二級毒品，處有期徒刑貳年，減為有期徒刑壹年。
扣案之第二級毒品安非他命（淨重柒佰陸拾伍公克）沒收銷燬之
。
    事  實
一、甲○○明知安非他命為毒品危害防制條例第2 條所規定之第
    二級毒品，竟於民國92年10月間某日，在台中市某處向不詳
    年籍姓名綽號「獵狗」之男子購得淨重765 公克之第二級毒
    品安非他命後，即非法持有之。嗣於93年1 月10日下午3 時
    許，經警持本院核發之搜索票在臺北縣中和市○○路84巷1
    弄10號甲○○住處查獲其非法持有已分裝為九小包（淨重共
    15公克）以及一大包（淨重750 公克）之安非他命，而予以
    扣押。
二、案經臺北縣政府警察局中和分局報請臺灣板橋地方法院檢察
    署檢察官偵查起訴。
    理  由
一、訊據被告甲○○固坦承為警查獲持有上揭毒品安非他命之事
    實，惟辯稱：伊是在台中市向一個綽號「獵狗」的人買安非
    他命7 百多公克及一些海洛因大約四小包，總共新臺幣（下
    同）一百萬元，時間是在92年的年底左右，時間上伊無法確
    定，伊只知道買回來沒有多久就為警查獲了，伊買回來的目
    的是為了要自己施用，沒有意願要賣給任何人施用。而扣案
    的九小包安非他命是伊買回來之後自己在家裡分裝成小包，
    要供自己帶到外面施用云云。經查：
  (一)被告於93年1 月10日下午3 時許，為警持本院核發之搜索票
    在中和市○○路84巷1 弄10號住處查獲持有已分裝為九小包
    （淨重15公克）以及一大包（淨重750 公克）之安非他命等
    情，有臺北縣政府警察局中和分局搜索扣押筆錄、扣押物品
    目錄表、本院93年度聲搜字第120 號搜索票影本各一件，及
    臺灣檢驗科技股份有限公司於93年3 月11日出具之檢驗報告
    二份在卷可稽，並有安非他命九小包（淨重共15公克）、一
    大包（淨重750 公克）扣案可資為證。
  (二)本件查扣之第二級毒品安非他命淨重高達765 公克，縱使被
    告有施用安非他命之習性，而依其於偵查中自陳：一天吸用
    大約1 、2 公克乙節（見臺灣板橋地方法院檢察署94年度偵
    緝字第2020號卷第16頁）推算，查獲安非他命之數量足供被
    告施用一年以上。衡諸常情，安非他命容易受潮，保存不易
    ，時日久遠，或將變質，一般施用毒品之人通常僅係小量持
    有，且一次持有大量毒品來存放亦增加為警緝獲之風險，一
    般施用毒品之人不致如此大量持有。況被告自稱是以一百萬
    元購得如此大量之安非他命以及四小包海洛因，其先支付如
    此龐大之資金而竟謂是供自己吸食之用云云，難以採信。尤
    其，被告於93年1 月10日為警查獲後，警詢中即稱安非他命
    是於92年10月間購得（見臺灣板橋地方法院檢察署93年度偵
    字第2706號卷第9 頁正面），其於警詢中並稱其購得該等安
    非他命後還沒有施用（見同前偵查卷第9 頁背面），於本院
    準備程序時亦稱：向綽號「獵狗」之人購得的安非他命就是
    為警查獲的這些數量（見本院96年3 月2 日準備程序筆錄第
    3 頁），倘若被告持有該等安非他命係供自己施用，為何自
    92年10月間至93年1 月10日為警查獲之間長達3 個月的期間
    卻不拿來施用？益徵被告所辯為不可信，從而，事證明確，
    被告犯行洵堪認定。
二、被告行為後，刑法第33條第5 款關於罰金刑之規定，已於94
    年2 月2 日修正公布，並同自95年7 月1 日施行。而現行刑
    法第2 條第1 項規定「行為後法律有變更者，適用行為時之
    法律。但行為後之法律有利於行為人者，適用最有利於行為
    人之法律」，即行為後法律有變更者，應為「從舊從輕」之
    比較，針對刑法修正變更之部分，自應就有利或不利於被告
    之一切相關情狀，綜其全部罪刑之結果而為比較，以定其應
    適用之法律。查依修正前刑法第33條第5 款規定，罰金刑為
    一銀元以上，而有關銀元與新臺幣之折算標準，訂有「現行
    法規所定貨幣單位折算新臺幣條例」，規定罰金以一銀元折
    算三元新臺幣。而95年7 月1 日起，修正後刑法第33條第5
    款則將罰金刑提高為新臺幣一千元以上，並以百元計算之，
    經比較前後規定之刑度，應以修正前之規定對被告較為有利
    ，合先敘明。
三、核被告所為，係犯毒品危害防制條例第11條第2 項之持有第
    二級毒品罪。按行政院於93年1 月7 日公布之轉讓持有毒品
    加重其刑之數量標準第2 條規定，轉讓、持有毒品達一定數
    量者，加重其刑至二分之一，其標準如下：一、第一級毒品
    ：淨重五公克以上。二、第二級毒品：淨重十公克以上。三
    、第三級毒品：淨重二十公克以上。四、第四級毒品：淨重
    二十公克以上。前項所稱淨重，指除去包裝後之毒品重量。
    查被告持有之第二級毒品安非他命淨重765 公克，達到上開
    標準，應依毒品危害防制條例第11條第4 項之規定加重其刑
    。檢察官認被告係犯毒品危害防制條例第5 條第2 項之意圖
    販賣而持有第二級毒品罪，係以扣案之毒品安非他命為其所
    憑之唯一證據，惟扣案之毒品，僅能證明被告非法持有毒品
    之事實，而持有該等數量之毒品，基於合理之推測，其可能
    原因本存有多種，原因不一而足，並非除被告意圖販賣始持
    有該等毒品之此種可能外，其他可能之情形即屬特例之變態
    事實，而即可逕予排除之。衡情尚不得單以被告持有前開數
    量之安非他命，即認被告確係意圖販賣而持有第二級毒品，
    檢察官自應提出其他必要之證據，以察其所指是否與事實相
    符，而本件既未查得何買家、帳冊憑以認定被告意圖販賣而
    持有毒品，遍查全卷又無何積極事證，足認被告意圖販賣而
    持有毒品，自不得遽論被告意圖販賣而持有第二級毒品安非
    他命罪，惟因起訴事實與被告持有毒品之基本事實同一，爰
    依法變更起訴法條。爰審酌被告之素行狀況、犯罪動機、手
    段、目的、持有大量毒品所生之危害及其犯罪後態度等一切
    情狀，量處如主文所示之刑。末查被告犯罪後，中華民國96
    年罪犯減刑條例業已制定，經總統於96年7 月4 日公布，並
    自同年月16日起生效施行，本件被告之上開犯罪時間，係在
    96年4 月24日以前，覆核無該條例所列不予減刑之情形，合
    於減刑條件，爰依該條例第2 條第1 項第3 款規定減其宣告
    刑二分之一。扣案之安非他命（淨重765 公克）為第二級毒
    品，係違禁物，應依毒品危害防制條例第18條第1 項前段規
    定沒收銷燬。
四、公訴意旨另以：被告基於意圖販賣而持有第一級毒品海洛因
    之犯意，於92年8 月至10月間某日，以一百萬元之價格向不
    詳年籍姓名綽號「獵狗」之男子除購得上揭淨重765 公克之
    第二級毒品安非他命外，亦購得數量不詳之海洛因，而持有
    之，因認被告亦涉犯毒品危害防制條例第5 條第1 項之意圖
    販賣而持有第一級毒品罪嫌。經查，本件於93年1 月10日下
    午3 時許，經警持本院核發之搜索票在被告位於中和市○○
    路84巷1 弄10號住處查獲海洛因四包（驗餘淨重共2.53公克
    ）及摻有海洛因之香煙六支等情，固有臺北縣政府警察局中
    和分局搜索扣押筆錄、扣押物品目錄表、本院93年度聲搜字
    第120 號搜索票影本各一件，及法務部調查局93年3 月17日
    調科壹字第060007881 號鑑驗通知書、臺灣檢驗科技股份有
    限公司於93年3 月11日出具之檢驗報告各一份在卷可稽，並
    有該等海洛因扣案足資為證。但扣案之毒品，僅能證明被告
    非法持有毒品之事實，尤其扣案之海洛因數量不多，而被告
    於93年1 月10日為警查獲後，經警採集其尿液送臺灣檢驗科
    技股份有限公司檢驗結果，確呈嗎啡陽性反應，有臺灣檢驗
    科技股份有限公司93年2 月9 日出具之濫用藥物尿液檢驗報
    告一件在卷可稽（見臺灣板橋地方法院檢察署93年度核退偵
    字第420 號卷第11頁），是被告辯稱購買該等海洛因之目的
    是為供自己施用等語，尚堪採信，應認被告持有該等海洛因
    係供自己施用，公訴意旨指被告意圖販賣而持有該等第一級
    毒品海洛因，尚乏所據。而查，被告因自93年1 月10日為警
    採尿前分別回溯26及96小時內之某時起，至94年9 月30日為
    警採尿前分別回溯26及96小時內之某時止，有施用第一級毒
    品海洛因及第二級毒品安非他命之犯行，經本院裁定送觀察
    、勒戒後，認無繼續施用毒品之傾向，於94年11月10日釋放
    出所，臺灣板橋地方法院檢察署檢察官於94年11月17 日 以
    94年度毒偵字第6810號、94年度毒偵緝字第492 號為不起訴
    處分在案，有臺灣高等法院被告前案紀錄表及上開不起訴處
    分書各一份在卷可按。故就被告於93年1 月10日為警採尿前
    回溯26小時內某時施用海洛因之犯行，既已為不起訴處分，
    則就被告於施用海洛因前後持有海洛因之低度行為，應為施
    用海洛因之高度行為所吸收。是本件被告於93年1 月10日為
    警查獲持有海洛因四包（驗餘淨重共2.53公克）及摻有海洛
    因之香煙六支之犯行，既與上揭經不起訴處分部分有實質上
    一罪關係，自不應再予追訴，檢察官倘仍予以起訴，其起訴
    程序即屬違背規定。故此部分檢察官仍予起訴，依刑事訴訟
    法第303 條第1 款規定，原應諭知不受理之判決，然因公訴
    意旨認此部分與前開論處罪刑部分有想像競合犯之裁判上一
    罪關係，基於審判不可分原則，爰不另為不受理之諭知，附
    此敘明。
據上論斷，應依刑事訴訟法第299 條第1 項前段、第300 條，毒
品危害防制條例第11條第2 項、第4 項、第18條第1 項前段，刑
法第2 條第1 項前段、第11條前段、第33條第5 款，中國民國96
年罪犯減刑條例第2 條第1 項第3 款、第7 條，判決如主文。
本案經檢察官王聖涵到庭執行職務。
中　　華　　民　　國　　96　　年　　9 　　月　　28　　日
                  刑事第十二庭  審判長法　官  戴嘉清
                                      法  官  林晏鵬
                                      法  官  陳信旗
以上正本證明與原本無異
如不服本判決應於送達後10日內向本院提出上訴狀
                                      書記官　廖貞音
中　　華　　民　　國　　96　　年　　10　　月　　24　　日
附表本案論罪科刑法條全文：
毒品危害防制條例第11條
持有第一級毒品者，處三年以下有期徒刑、拘役或新臺幣五萬元
以下罰金。
持有第二級毒品者，處二年以下有期徒刑、拘役或新臺幣三萬元
以下罰金。
持有專供製造或施用第一、二級毒品之器具者，處一年以下有期
徒刑、拘役或新臺幣一萬元以下罰金。
持有毒品達一定數量者，加重其刑至二分之一，其標準由行政院
定之。
